最高法院刑事判決　　　　　　　　　　　　　　　　八十七年度台上字第四九五號
　　上　訴　人　甲○○　男
　　　　　　　　　　　　居台灣.
右上訴人因盜匪案件，不服台灣高等法院中華民國八十六年十一月二十日第二審判決
（八十六年度上訴字第二三九四號，起訴案號：台灣桃園地方法院檢察署八十四年度
偵字第四四一二號），提起上訴，本院判決如左：
    主  文
上訴駁回。
    理  由
按刑事訴訟法第三百七十七條規定：上訴於第三審法院，非以判決違背法令為理由，
不得為之。是提起第三審上訴，應以原判決違背法令為理由，係屬法定要件。且必須
依據卷內資料為具體之指摘，並足據以辨認原判決已具備違背法令之形式，始屬相當
。本件原判決認定上訴人甲○○曾有竊盜、妨害自由等前科，猶不知悔改，復夥同黃
三元（已判刑確定）、顏連卿及劉義芳（以上二人另案處理）等四人，共同意圖為自
己不法所有，基於概括之犯意，先後實施八次強盜犯行（詳如原判決事實欄之記載）
為警緝獲等情。因而撤銷第一審判決，改判依想像競合犯及牽連犯關係，論處上訴人
共同連續意圖為自己不法所有，以強暴脅迫致使不能抗拒而取他人之物及使其交付罪
刑，已詳其所憑之證據及認定之理由。並依憑共犯黃三元之證述及被害人許日益等
人之指訴，上訴人亦於第一審法院初次訊問時供稱有參與本件強盜五、六次犯行。且
說明上訴人否認犯罪及共犯黃三元嗣後翻異前供，分屬卸責及迴護上訴人之詞，均不
足採信，綦詳。上訴意旨略謂：(一)、依刑事訴訟法第三百七十條規定，由被告上訴或
為被告之利益而上訴者，第二審法院不得諭知較重於原判決之刑。本件第一審法院依
懲治盜匪條例第五條第一項第一款判處上訴人有期徒刑七年四月，乃原審依同條款論
處，竟判處上訴人有期徒刑八年，其判決當然為違背法令。(二)、併辦之台灣台南地方
法院檢察署八十四年度營偵字第一二○四號案件，原判決並未於主文內加以記載，亦
有違誤云云。然查：(一)、刑法第五十六條之連續犯雖以一罪論，但得加重其刑至二分
之一，其加重多寡，當與連續犯行次數之多寡有關，故同一連續犯案件，其所認定犯
行次數較少者，與所認定犯行次數較多者，兩者適用之連續犯刑罰法條，就形式上觀
之，雖無差異，但實質上其法條所含刑罰輕重之程度，顯有不同，故第二審法院所認
定連續犯之次數，倘較第一審法院所認定者為多，則第一審判決適用之連續犯刑罰法
條，實質上即難謂當，依刑事訴訟法第三百七十條但書之規定，第二審自得諭知較重
於第一審判決之刑。本件第一審法院認定上訴人先後有二次強盜犯行，而原審法院則
認定上訴人先後共有八次強盜犯行。則第一審判決適用之連續犯刑罰法條，即難謂當
，原審自得諭知較重於第一審判決之刑。是本件雖係由上訴人提起第二審上訴，但揆
之前開說明，原判決諭知較重於第一審判決之刑，難謂違法。上訴意旨執此指摘原判
決違法，係誤解法律規定，不得據為第三審上訴之合法理由。(二)、原判決就併辦之台
灣台南地方法院檢察署八十四年度營偵字第一二○四號上訴人涉嫌偽造文書部分，已
詳記於事實欄一(九)內，並於理由一(五)內詳予說明，且於理由二內說明上訴人所犯刑法
第二百十六條、第二百十二條、第二百十條之罪與所犯事實欄一(六)部分強盜罪間，有
方法結果之牽連關係，應從一重之強盜罪處斷。上訴意旨謂原審未就上開併辦之部分
加以審理，亦有誤會，顯非依據卷內資料執為指摘，殊不足據以辨認原判決已具備違
背法令之形式。依上所述，其上訴違背法律上之程式，應予駁回。
據上論結，應依刑事訴訟法第三百九十五條前段，判決如主文。
中      華      民      國    八十七    年      二      月     十二     日
                              最高法院刑事第五庭
                                  審判長法官  陳  錫  奎
                                        法官  洪  清  江
                                        法官  吳  昆  仁
                                        法官  李  伯  道
                                        法官  劉  敬  一
      右正本證明與原本無異
                                              書  記  官
中      華      民      國    八十七    年      二      月     十六     日
